臺灣臺南地方法院民事判決
110年度重訴字第292號
原      告  李顏素月


訴訟代理人  李炯宏  
被      告  李瑞光  


            李瑞洲  


            李靜華  


            李江華  




兼  共  同
訴訟代理人  李錦洲  
被      告  李豐銘  
            李孟忠  

            郭輝賢  
上列當事人間請求分割共有物事件，經民國111年7月27日言詞辯
論終結，本院判決如下：
    主    　文
兩造共有坐落臺南市○○區○○段0000地號土地分割如附圖二所示編
號A部分、面積3262.66平方公尺分歸被告李錦洲、李豐銘、李瑞
光、李瑞洲、李靜華、李江華取得，並按原應有部分比例保持共
有；編號B部分、面積977.43平方公尺分歸被告李孟忠取得；編
號C部分、面積977.43平方公尺分歸被告郭輝賢取得；編號D部分
、面積977.43平方公尺分歸原告取得；臺南市○○區○○段0000地號
土地分割如附圖二所示編號A部分、面積75.84平方公尺分歸被告
李錦洲、李豐銘、李瑞光、李瑞洲、李靜華、李江華取得，並按
原應有部分比例保持共有；編號B部分、面積22.72平方公尺分歸
被告李孟忠取得；編號C部分、面積22.72平方公尺分歸被告郭輝
賢取得；編號D部分、面積22.72平方公尺分歸原告取得。
訴訟費用由兩造依附表訴訟費用負擔比例欄所示。
    事實及理由
壹、程序事項
    本件被告郭輝賢經合法通知，未於言詞辯論期日到場，核無
    民事訴訟法第386條各款所列情形，爰依原告之聲請，由其
    一造辯論而為判決。
貳、實體事項
一、原告起訴主張：
　　坐落臺南市○○區○○段0000地號土地、面積6,194.95平方公尺
    (下稱系爭1330地號土地)，同段1331地號土地、面積144平
    方公尺(下稱系爭1331地號土地；與1330地號土地合稱系爭
    土地)，為兩造所共有，各共有人之應有部分詳如附表所示
    。兩造間就系爭土地，並無不分割之契約，亦無因物之使用
    目的不能分割之情形，惟因兩造無法協議分割，請求合併分
    割系爭土地。爰依民法第823條第1項及第824條第2項前段之
    規定，提起本件訴訟，同意被告李瑞光、李瑞洲、李靜華、
    李江華、李錦洲、李豐銘、李孟忠所提如附圖二所示之分割
    方案，即系爭1330地號土地編號A部分、面積3262.66平方公
    尺分歸被告李錦洲、李豐銘、李瑞光、李瑞洲、李靜華、李
    江華取得，並按原應有部分比例保持共有；編號B部分、面
    積977.43平方公尺分歸被告李孟忠取得；編號C部分、面積9
    77.43平方公尺分歸被告郭輝賢取得；編號D部分、面積977.
    43平方公尺分歸原告取得，系爭1331地號土地編號A部分、
    面積75.84平方公尺分歸被告李錦洲、李豐銘、李瑞光、李
    瑞洲、李靜華、李江華取得，並按原應有部分比例保持共有
    ；編號B部分、面積22.72平方公尺分歸被告李孟忠取得；編
    號C部分、面積22.72平方公尺分歸被告郭輝賢取得；編號D
    部分、面積22.72平方公尺分歸原告取得。並聲明：如主文1
    項所示。
二、被告則以：
　㈠被告李瑞光、李瑞洲、李靜華、李江華、李錦洲、李豐銘、
    李孟忠則以：被告李豐銘所提出之分割方案為原告所同意，
    故主張系爭土地應如附圖二所示之分割方案為分割。
　㈡被告郭輝賢經合法通知，未於言詞辯論期日到場，亦未提出
    書狀為任何聲明或陳述。
三、得心證之理由：
  ㈠按各共有人，除法令另有規定外，得隨時請求分割共有物。
    但因物之使用目的不能分割或契約訂有不分割之期限者，不
    在此限。又共有物之分割，依共有人協議之方法行之；分割
    之方法不能協議決定，法院得因任何共有人之請求，命為下
    列之分配：一、以原物分配於各共有人，民法第823條第1項
    、第824條第2項第1款前段規定。系爭土地為兩造所共有，
    兩造各有系爭土地應有部分如附表所示，有土地登記第三類
    謄本附卷可稽（見調字卷第21頁至第31頁）。又系爭土地並
    無因使用目的或契約定有不分割之期限而不能分割，未到場
    共有人亦未提出書狀就此部分為主張陳述，因兩造就分割方
    法無法達成協議，原告訴請裁判分割共有物，自屬有據。　
  ㈡法院定共有物分割之方法，應斟酌共有人之利害關係、共有
    物之性質、分割後之經濟效用及公共利益等為公平決定（最
    高法院69年度台上字第3100號、81年度台上字第16號判決參
    照）。因之，法院為裁判分割前，應顧及公平、當事人之聲
    明、應有部分之比例與實際是否相當、共有物之客觀情狀、
    性質、價格與經濟價值、共有利益、各共有人之主觀因素與
    使用現狀、利害關係等因素綜合判斷。經查：
　⒈系爭1330地號土地僅西南角部分，面臨道路，其餘方位均無
    面臨道路。系爭1331地號土地四周均無道路可供通行等情，
    有本院勘驗測量筆錄及現場照片在卷可參（見卷第93頁至第
    101頁)。
　⒉被告李豐銘主張如附圖二所示之分割方案，符合兩造共有人
    目前就系爭土地之使用現況，且上開分割方案，均經原告及
    被告李瑞光、李瑞洲、李靜華、李江華、李錦洲、李孟忠同
    意，本院審酌系爭土地之現有使用情況，及兼顧各有人分得
    部分之價值，以及增加分得土地使用上之經濟效益等一切情
    況，認如附圖二所示之分割方案，符合系爭土地分割之整體
    利益，及全體共有人利益，應可採取。
四、綜上所述，原告依民法第823條第1項及第824條第2項前段規
    定，請求分割系爭土地，為有理由，應予准許，又本院審酌
    系爭土地現有使用現況，兩造分割之利益及意願等一切情狀
    後，認系爭土地之分割方案如附圖二所示較為公允，爰判決
    分割如主文第1項所示。
五、因共有物分割、經界或其他性質上類似之事件涉訟，由敗訴
    當事人負擔訴訟費用顯失公平者，法院得酌量情形，命勝訴
    之當事人負擔其一部，民事訴訟法第80條之1定有明文。本
    院審酌本件乃因共有物分割涉訟，分割結果對於兩造均屬有
    利，由敗訴當事人負擔訴訟費用顯失公平，認本件訴訟費用
    應由兩造各按對於系爭土地之應有部分之比例分擔，較為公
    允，爰諭知如主文第2項所示。
六、本件事證已臻明確，兩造其餘攻擊防禦方法，經核與本件判
    決結果不生影響，爰不一一論述，附此敘明。
七、訴訟費用負擔之依據：民事訴訟第78條、第80條之1，判決
    如主文。　　　　
中　　華　　民　　國　　111 　年　　8 　　月　　10　　日
                  民事第四庭    法    官　葉淑儀
以上正本係照原本作成。
如對本判決上訴，須於判決送達後20日內向本院提出上訴狀。
如委任律師提起上訴者，應一併繳納上訴審裁判費。
中　　華　　民　　國　　111 　年　　8 　　月　　10　　日
                                書 記 官  林幸萱  
附表：
編號 土地共有人 應有部分比例及訴 訟費用負擔比例  1 李錦洲 6338分之1000  2 李豐銘 6338分之1169  3 李瑞光 25352分之1169  4 李瑞洲 25352分之1169  5 李靜華 25352分之1169  6 李江華 25352分之1169  7 李孟忠 6338分之1000  8 李顏素月 6338分之1000  9 郭輝賢 6338分之1000